【裁判字號】    97,抗,451
【裁判日期】    970327
【裁判案由】    強制執行
【裁判全文】
臺灣高等法院民事裁定                   97年度抗字第451號
抗  告  人  甲○○○
代  理  人  吳家業律師
上列抗告人因與相對人乙○○間返還所有權狀強制執行事件，對
於中華民國97年2月18日臺灣臺北地方法院96年度執字第71217號
裁定，提起抗告，本院裁定如下：
    主  文
原裁定廢棄。
    理  由
一、本件抗告意旨略以：伊以原法院95年度訴字第9401號、本院
    96年度上字第52號確定民事判決為執行名義，請求相對人應
    將台北市中山地政事務所權狀字號第089北中字第018918號
    、第018919號土地所有權狀，及權狀字號089北中字第01559
    9號、第015600號建物所有權狀返還予伊，經原法院96年度
    執字第71217號執行事件受理。伊業於聲請狀內載明相對人
    戶籍地址為「台北市中山區○○○路○段28號2樓」，亦提出
    其戶籍謄本為證，且原法院對上開地址所寄之通知書亦經相
    對人簽收在案。詎原法院竟以伊未陳報相對人確實之住居所
    為由，而裁定駁回伊強制執行之聲請，於法未合，爰聲請廢
    棄原裁定等語。
二、原裁定意旨略以：抗告人雖在聲請狀上載明相對人之戶籍地
    址並提出戶籍謄本，惟抗告人於年11月21日當庭陳稱，債權
    人（應係債務人之誤載）本人應居住其他住址，並未居住於
    戶籍地，經原法院當庭及於96年12月29日命陳報債務人實際
    居住處所，債權人雖提出戶籍謄本，但又分別於96年12月28
    日及97年1月9日以書狀陳報債務人未實際居住於戶籍地，又
    未陳報債務人之實際所在地，致無從執行，其聲請強制執行
    難認合法。
三、按當事人書狀依強制執行法第30條之1準用民事訴訟法第116
    條第1款規定，應記載當事人姓名、性別、年齡、職業及住
    所或居所，當事人為法人或其他團體者，並應記載其名稱及
    事務所或營業所。此固為法定必備之程式，如當事人書狀已
    有載明，又無不能執行之情形，執行法院即不能駁回當事人
    強制執行之聲請。經查：
  (一)抗告人強制執行聲請狀內，已載明相對人之戶籍地址為「台
    北市中山區○○○路○段28號2樓」，並提出其戶籍謄本為證
    （見原法院卷第1頁、第17頁），且原法院核發96年10月8日
    北院錦96執未字第71217號自動履行命令，亦對上開地址為
    送達，經相對人本人簽收，嗣原法院通知相對人於96年11月
    21 日到院訊問之開庭通知書亦對上開地址送達，同樣由相
    對人本人簽收，有送達回證可參（見原法院卷第14頁、第20
    頁），原法院認抗告人未於聲請狀內記載相對人之住居所，
    即有可議。
  (二)另「債務人應交付之物為書據、印章或其他相類之憑證而依
    前項規定執行無效果者，得準用第121條、第128條第1項之
    規定強制執行之」；「債務人對於第三人之債權或其他財產
    權持有書據，執行法院命其交出而拒絕者，得將該書據取出
    ，並得以公告宣示未交出之書據無效，另作證明書發給債權
    人」，強制執行法第123條第2項、第121條分別定有明文。
    本件抗告人聲請執行之標的物是相對人所持有之土地及建物
    所有權狀，如相對人拒絕履行，而原法院未能將該書據取交
    抗告人而執行無效果時，依前揭規定，執行法院得公告宣示
    相對人未交出之書據等物件無效，通知抗告人登報並發給宣
    示無效之證明書，俾抗告人得據以向該管機關申請新書據，
    即無不能執行終結之情事。原法院認未載明相對人住居所，
    本件無從執行云云，於法不合。
  (三)綜上，原法院駁回抗告人強制執行之聲請，尚有未合，抗告
    意旨指摘原裁定不當，求予廢棄，即屬有據，爰由本院廢棄
    原裁定，並發回由原法院為適當之處理。
四、據上論結，本件抗告為有理由，爰裁定如主文。
中    華    民    國    97    年    3    月     27    日
                  民事第十六庭
                      審判長法  官  沈方維
                            法  官  湯美玉
                            法  官  呂淑玲
正本係照原本作成。
本裁定除以適用法規顯有錯誤為理由，並經本院許可外，不得再
抗告。如提起再抗告，應於收受後10日內委任律師為訴訟代理人
向本院提出再抗告狀。並繳納再抗告費新台幣1000元。
中    華    民    國    97    年    3    月     28    日
                              書記官  明祖全


司法院資訊處製作；財團法人民間司法改革基金會備份。
